【裁判字號】    92,上訴,839
【裁判日期】    920522
【裁判案由】    傷害致重傷
【裁判全文】
臺灣高等法院刑事判決                            九十二年度上訴字第八三九號
    上  訴  人  臺灣基隆地方法院檢察署檢察官
    被      告  丙○○
    指定辯護人  本院甲○辯護人  周君穎
右上訴人因被告被訴傷害致重傷案件，不服臺灣基隆地方法院九十一年度訴字第六一
七號，中華民國九十二年一月九日第一審判決（起訴案號：臺灣基隆地方法院檢察署
九十一年度偵字第三四六五號）提起上訴，本院判決如左：
    主  文
上訴駁回。
    理  由
一、公訴意旨略以：被告丙○○曾於民國八十六年間，因違反麻醉藥品管理條例等罪
    ，經法院定其應執行刑一年十月，於九十年十月十日執行完畢，猶不知悔改，復
    於九十一年五月三十一日下午一時三十分許，在基隆市中山區公所旁，夥同二名
    年籍不詳之男子，與丁○○因債務問題發生爭執，三人遂基於傷害人身體之犯意
    ，持鋁棒毆打丁○○，因丁○○當時頭戴安全帽，遭棍棒敲擊而插入眼中，致丁○○受有頭部外傷、多處顏面裂傷、骨折及右眼球破裂等傷害，因認被告涉犯刑
    法第二百七十七條第二項後段之傷害致重傷罪嫌。
二、訊據被告丙○○堅決否認有夥同他人持棍毆打被害人丁○○之傷害行為，辯稱：
    「當天下午有在基隆市中山區公所，向丁○○拿錢，因為還有女朋友在車上，所
    以拿了錢就離開，沒有再回去毆打丁○○」等語。
三、公訴人認被告丙○○涉犯刑法第二百七十七條第二項後段之傷害致重傷罪嫌，無
    非係以告訴人丁○○之指訴、證人乙○○之證言、診斷證明書二紙等情，為其主
    要論據。
四、按犯罪事實應依證據認定之，無證據不得推定其犯罪事實；又不能證明被告犯罪
    者，應諭知無罪之判決，刑事訴訟法第一百五十四條、第三百零一條第一項分別
    定有明文。又事實之認定，應憑證據，如未發現相當證據或證據不足以證明，自
    不能以推測或擬制之方法，為裁判基礎，最高法院四十年台上字第八六號著有判
    例。再認定不利於被告之事實，須依積極證據，苟積極證據不足為不利於被告事
    實之認定時，即應為有利於被告之認定，更不必有何有利之證據（最高法院三十
    年上字第八一六號判例）；而所謂「積極證據足以為不利被告事實之認定」係指
    據為訴訟上證明之全盤證據資料，在客觀上已達於通常一般之人均不致於有所懷
    疑，而得確信被告確曾犯罪之程度，若未達到此一程度，而有合理懷疑之存在時
    ，即無從為有罪之認定，最高法院七十六年台上字第四九八六號著有判例。經查
    ：
  (一)、依被害人丁○○於原審審理時證稱：「以前在基隆監獄執行時和被告丙○○有
      認識，九十一年五月三十一日當天下午二時許，在中山一路區公所附近，我拿
      五千元還給丙○○，因為之前有跟丙○○借五萬元，目前還欠二、三萬元沒有
      還，當天丙○○要求我多還一點錢，但我實在沒有辦法還，因此二人發生口角
      ，丙○○當時就說『好啦，好啦』就離開，當時我載女兒正打算跨上機車時，
      有人就從我的後腦袋打下去，我並不知道是什麼人，我女兒才六歲，當時很害
      怕就在現場哭，因我與別人均無糾紛，當天和被告曾經因為還錢而發生口角（
      才會在檢察官問時指稱是丙○○所為），事後回想，以我和丙○○的交情，不
      可能會將我的眼睛打瞎，我後腦袋被打傷後就跌倒在地上，沒有看到打我的人
      ，（在檢察官處撤回告訴）是因為無法確定是不是被告所打的，所以才打算撤
      回告訴，和被告自始至終都沒有和解過」等語（見原審卷第三三頁至第三五頁
      ），於本院審理時亦為同一之證述（本院九十二年五月十五日審判筆錄第三頁
      ）。又證人乙○○即告訴人丁○○之妻到院證稱：「當天丁○○被打時，我人
      在區公所裡頭，並未目睹被打的情形，是路人報警，因為當時丁○○有跟我說
      要還錢給良鴻一萬元，而身上只有五千元，在檢察官會陳述有看到被告打丁○○，是因為丁○○和被告有約時間，所以直覺認為是丙○○打的，但事實上並
      未親眼目睹丙○○打丁○○」（見原審卷第三六頁），嗣於本院亦為同一之證
      述（本院九十二年五月十五日審判筆錄第四頁），足徵被害人丁○○及證人乙○○均未目睹係由何人下手毆打，亦無法確定被告是否確實於被害人丁○○被
      毆打時在場，僅因受傷前曾與被告丙○○因債務問題發生口角而逕行認定係為
      被告所為，渠等於偵查時對被告丙○○之指述及證述應屬臆測之詞，並非親眼
      所見所聞，是告訴人及證人於偵查時之證言，尚難採為被告犯罪之證據。
  (二)、至於卷附之診斷證明書二紙及財團法人長庚紀念醫院基隆分院（九一）長庚院
      基字第二九二六號函（見偵查卷第五三頁），僅足證明被害人丁○○確因遭人
      持棍毆打致其右眼完全失明一節，不能據此推定此等傷害係被告丙○○所為。
  (三)、證人即親眼目睹被害人丁○○被打經過之張梅鳳亦到庭結證：「打被害人的人
      ，並不是被告本人，而是另外的人」等語（本院九十二年五月十五日審判筆錄
      第五頁），此外，亦查無其他積極證據足以證明被告與該毆打被害人之人有共
      犯之犯意聯絡與行為分擔，尚難逕論被告以罪責。
  (四)、綜上所述，被告前開辯詞，尚非無據，堪予採信，公訴人所舉之證據不足以證
      明被告犯罪。
五、此外，復無其他積極證據足以證明被告丙○○確有公訴人所指訴之傷害致重傷犯
    行，既不能證明被告犯罪，原審為被告丙○○無罪判決之諭知，並無不當，應予
    維持。
六、檢察官上訴意旨略以：告訴人丁○○於偵查中曾到庭陳述傷害經過，並確認係被
    告所為，而證人乙○○亦當庭確認傷害其夫之人為被告，原本告訴人想私下與被
    告和解且撤回告訴，並非不確認係被告而欲撤回告訴，此均有偵查錄音帶內容可
    佐。又經本檢察官向醫院函詢告訴人受傷情形，而認被告係犯重傷罪，遂再傳訊
    告訴人，並告知該罪係重罪不可撤回，必須百分之百確認係被告所為，否則即冤
    枉被告，告訴人再度確認係被告所為，始提起公訴。如此確認再三之偵訊內容，
    豈可因告訴人改變初衷，即認被告並無重傷害之犯行，是原審所為被告無罪之判
    決，顯有適用法則不當之違法。惟查最高法院五十二年台上字第一三ＯＯ號判例
    要旨：「告訴人之告訴，係以使被告受刑事訴追為目的，是其陳述是否與事實相
    符，仍應調查其他證據以資審認。」本件告訴人於偵查中雖指認確實係被告所為
    ，惟證人即親眼目睹事實經過之張梅鳳已到本院結證「毆打被害人的確實不是被
    告，而是另有他人」，足徵告訴人在檢察官訊問時之指認，尚有誤會。此外，亦
    無積極證據足以證明被告與該毆打被害人之人有犯意聯絡或行為分擔，自難以告
    訴人於偵查中有瑕疵之指訴而為被告有罪之諭知。公訴人上訴仍執前詞，指摘原
    判決不當，為無理由，應予駁回。
據上論斷，應依刑事訴訟法第三百六十八條，判決如主文。
本案經檢察官周誠南到庭執行職務。
中      華      民      國    九十二    年      五      月    二十二    日
                              臺灣高等法院刑事第二庭
                                  審判長法  官  蔡  長  溪
                                        法  官  楊  貴  志
                                        法  官  林  俊  益
右正本證明與原本無異。
如不服本判決，應於收受送達後十日內向本院提出上訴書狀，其未敘述上訴之理由者並
得於提起上訴後十日內向本院補提理由書。
                                        書記官  陳  明  琴
中      華      民      國    九十二    年      五      月     三十     日


司法院資訊處製作；財團法人民間司法改革基金會備份。
